臺灣高等法院刑事判決　　　　　　　　　　　　　　九十三年度上訴字第二一四號
　　上　訴　人
　　即　被　告　甲○○
　　　　　　　　乙○○
　　右二人共同
　　選任辯護人　陳紹淓律師
右上訴人因違反槍砲彈藥刀械管制條例等案件，不服臺灣桃園地方法院九十二年度訴
字第九六五號，中華民國九十二年十一月二十六日第一審判決（起訴案號：臺灣桃園
地方法院檢察署九十二年度偵字第八一三三號），提起上訴，本院判決如左：
    主  文
上訴駁回。
    事  實
一、乙○○於民國九十一年六月間某日，依照某雜誌上刊登之廣告，至桃園縣中壢市
    某加油站附近，以新台幣（下同）三、四千元之金額，向某年籍、姓名不詳之成
    年男子購入本不具殺傷力之仿ＢＥＲＥＴＴＡ廠８４型半自動手槍製造之玩具手
    槍一把（含彈夾一個），嗣基於收藏把玩之意圖，欲將該玩具手槍換裝金屬槍管
    ，遂於購槍後約一、二週後之某日，至前開地點，以四、五千元之價格，向該某
    年籍、姓名不詳之成年男子購買金屬槍管、槍機，及可擊發而具有殺傷力之土造
    子彈二顆（具直徑８．４ｍｍ金屬彈頭），乙○○因不諳改裝方法，遂與該某年
    聯絡，將該手槍交予該成年男子，由其當場將塑膠槍管、槍機取下，置入金屬槍
    管、槍機，未經許可而製造機械性能良好，可擊發適用子彈，具有殺傷力之改造
    玩具手槍一把（含彈夾一個，槍枝管制號碼：0000000000），乙○○
    即將該改造玩具手槍一把及土造子彈二顆放置在其桃園縣楊梅鎮○○路三四八號
二、乙○○與甲○○因經濟狀況不佳，需錢花用，於九十二年三月間起即謀議強盜他
    人財物，幾經商討後，其二人達成共識，計劃由甲○○駕車搭載乙○○，於夜間
    至偏遠地區尋找下手對象強盜財物。因強盜時所欲使用之車牌號碼ＥＡ─六三七
    五號自用小客車為乙○○母親彭渼茹所有，若強盜後車號經人記下報警，恐將遭
    警循線查獲，即思竊取他人車牌懸掛在前開自用小客車上，其二人遂基於意圖為
    自己不法所有之犯意聯絡，由甲○○駕駛前開自用小客車搭載乙○○，於同年四
    月二十八日二十四時許，行經新竹縣新豐鄉○○路七八號前時，由乙○○下車，
    持其所有，長約二十公分，以之揮擊將對他人生命、身體造成威脅，客觀上具有
    危險性之鐵質Ｔ型扳手一支（未扣案），將朱聯邦所有、停放在該處之自用小客
    車上懸掛之ＣＢ─０五一九號車牌二面卸下後，隨即當場將該二面車牌懸掛在前
    開彭渼茹所有自用小客車上。同年四月二十九日晚間，乙○○攜帶先前所購買之
    頭套二只、手套二雙、膠帶一捲、束物帶一包、電擊棒一支及前揭具有殺傷力之
    改造玩具手槍一把、土造子彈二顆，依渠等計劃係供強盜他人財物時恫嚇、綑綁
    被害人以及掩飾其與甲○○面貌、避免留下指紋之用，並駕駛前開懸掛有ＣＢ─
    ０五一九號車牌之自用小客車至甲○○住處接甲○○，甲○○明知乙○○攜帶前
    開具有殺傷力之改造玩具手槍一把及土造子彈二顆，以供強盜時恫嚇被害人之用
    ，仍與乙○○基於持有該具殺傷力之改造玩具手槍及土造子彈之犯意聯絡，未經
    許可即共同持有該手槍、子彈，甲○○隨即於翌日（四月三十日）凌晨零時許駕
    車搭載乙○○往新埔方向行駛，沿路雖曾發現夜歸之單身女子，然因心中猶豫而
    未下手強盜財物，嗣即欲到桃園縣觀音鄉訪友，於同年四月三十日四時三十分行
    經桃園縣觀音鄉○○路四七九號前時，為警臨檢而當場查獲，並扣得前開乙○○
    所有具有殺傷力之改造玩具手槍一把、土造子彈二顆及頭套二只、手套二雙、膠
    帶一捲、束物帶一包及電擊棒一支。
三、案經桃園縣警察局大園分局移送臺灣桃園地方法院檢察署檢察官偵查起訴。
    理  由
一、訊據被告乙○○坦承購買金屬槍管、槍機，由出售人更換，及持有土造子彈、竊
    取車牌之事實無訛，被告甲○○則坦承竊取車牌之事實不諱，惟矢口否認有與被
    告乙○○共同持有具殺傷力之改造玩具手槍、土造子彈之犯行，被告乙○○辯稱
    ：「我不是改造手槍，槍、子彈是買的，板手是車上隨身工具」云云（見本院九
    十三年三月二九日筆錄）。被告甲○○辯稱：「我當初不知道車上有放手槍」云
    云（見本院九十三年三月二九日筆錄）。又稱：伊之前有聽乙○○說過他有槍，
    但並不知道乙○○當天有攜帶該手槍、子彈，是後來警察臨檢查獲時，伊才知道
    云云置辯。惟查：
（一）、１、右開被告乙○○製造手槍及持有子彈之事實，有手槍一把、子彈二顆扣
        案可資佐證。２、該槍彈經送鑑驗結果，該手槍為仿ＢＥＲＥＴＴＡ廠８４
        型半自動手槍製造之玩具手槍，全長十七．四公分，槍管長度、彈室內徑、
        槍管外徑及內徑分別為九八．五ｍｍ、十．二ｍｍ、十三、八ｍｍ及八．四
        ｍｍ，金屬槍身，金屬滑套，經換裝上土造金屬槍管，機械性能良好，可擊
        發適用之子彈，認具殺傷力，扣案之子彈二顆，經取樣一顆試射，可擊發，
        彈頭為直徑八．四ｍｍ之金屬彈頭，認具殺傷力，此有內政部警政署刑事警
        察局九十二年六月二十四日刑鑑字第０九二００八０一二二號槍彈鑑定書一
        份在卷可按，足見被告乙○○前開自白確與事實相符。３、另該玩具手槍雖
        係由出售人置入金屬槍管、槍機而加以改裝，並非由被告乙○○親自所為，
        然被告乙○○既欲將購得之玩具手槍內之塑膠槍管、槍機改裝為金屬槍管、
        槍機，並向出售人購買金屬槍管、槍機，因不諳改裝方法，始由出售人代為
        安裝，此經被告自承在卷（見原審九十二年十一月十二日審判筆錄），則被
        告乙○○就製造可發射子彈具有殺傷力之改造玩具手槍之犯行，自與出售人
        間有犯意聯絡與行為分擔，殆無疑問。
（二）、被告乙○○、甲○○竊取前開車牌之事實，業據其二人供承無訛，且互核一
        致，並經被害人朱聯邦於警訊中陳明在卷，復有車輛竊盜、車牌失竊資料個
        別查詢報表─查詢車牌認可資料、贓物認領保管單各一份附卷可稽，足見其
        二人此部分自白顯與事實相符。
（三）、被告甲○○雖以前詞置辯，而被告乙○○於本院訊問時亦供稱：伊當天出門
        前才將槍彈放到車上，伊沒有告訴甲○○車上有槍彈云云，然被告甲○○於
        警訊時業已供稱：我們策劃約二個禮拜，預定由伊駕車尋找夜歸騎乘機車的
        中年婦女行搶，先戴頭套、手套後，再由乙○○先持槍將被害人攔下押上車
        等語，且被告二人既係謀議強盜他人財物，為使被告甲○○相信確有足夠之
        犯案工具以制服、恫嚇被害人，以堅其犯案之決心，被告乙○○當無隱瞞隨
        身攜帶手槍、子彈之理，顯見被告乙○○前開陳述無非袒護被告甲○○之詞
        ，尚不足採信。被告甲○○應知悉被告乙○○當天攜帶前揭槍彈，且與被告
        乙○○間就持有該槍彈之犯行有犯意聯絡及行為分擔，至屬灼然。
（四）、另被告二人雖均略以：伊二人當天只是有行搶的想法，但沒有付諸行動，路
        上雖然有看到單身的夜歸女子，但因還在猶豫，所以並沒有下手等語置辯，
        惟被告二人於如事實欄所列時地竊取被害人朱聯邦所有自用小客車上之車牌
        係為避免強盜他人財物後遭警循線查獲，且於竊得車牌後立即將之懸掛在被
        告乙○○所使用之上開自用小客車上，被告乙○○於四月二十九日並攜帶頭
        套二只、手套二雙、膠帶一捲、束物帶一包、電擊棒一支、具有殺傷力之改
        造玩具手槍一支及土造子彈二顆，手槍是用以攔下被害人，電擊棒是如有人
        反抗時則予以電擊，手套及頭套係供強盜時配戴以免被記下面貌及留下跡證
        ，束物帶、膠帶是用以綑綁被害人及黏貼其眼睛、嘴巴時所用，以及四月二
        十九日晚間出門行駛楊梅往新埔方向之山路確有打算找適當對象強盜財物等
        情，業據被告二人於警訊、偵查及原審訊問時分別供明在卷，顯見被告二人
        於九十二年三月時雖僅止於謀議之階段，然嗣已達成強盜之決意，為便利將
        來強盜行為之遂行，而開始預作各項準備行為，自已達預備強盜之程度，縱
        其二人於路途中曾見多位單身女子，但因心中猶豫而未著手實施強盜行為，
        惟此並不妨礙其預備強盜罪名之成立。
（五）、於本院準備程序時，被告乙○○雖提出扳手一支，辯稱：「『事實欄稱乙○
        ○下車，持其所有，長約二十公分，以之揮擊將對他人生命、身體造成威脅
        ，客觀上具有危險性之鐵質Ｔ型扳手一支（未扣案），將朱聯邦所有、停放
        在該處之自用小客車上懸掛之ＣＢ─０五一九號車牌二面卸下』，客觀上未
        具有危險性」云云，惟被告乙○○提出之前開扳手，經當庭檢視，無二十公
        分長，且非Ｔ型扳手，難判斷是否為案發當時所使用之工具，尚難為被告等
        有利之認定，應予敘明。
（六）、綜上所述，本案事證明確，被告二人之犯行洵堪認定。
二、核被告乙○○所為，係犯槍砲彈藥刀械管制條例第十一條第一項未經許可製造其
    他可發射子彈具有殺傷力之改造玩具手槍罪、第十二條第四項之未經許可持有子
    彈罪、刑法第三百二十一條第一項第三款攜帶兇器竊盜罪、第三百二十八條第五
    項預備強盜罪。公訴意旨論罪法條雖引用槍砲彈藥刀械管制條例第十一條第四項
    未經許可持有其他可發射子彈具有殺傷力之改造玩具手槍罪名，惟其起訴事實中
    已敘明被告將玩具手槍改造成為具有殺傷力之改造玩具手槍之事實，爰依法變更
    起訴法條。其未經許可製造改造玩具手槍後之持有該手槍之行為，已為製造行為
    所吸收，不另論罪。被告甲○○所為，則係犯槍砲彈藥刀械管制條例第十一條第
    四項未經許可持有其他可發射子彈具有殺傷力之改造玩具手槍罪、第十二條第四
    項之未經許可持有子彈罪、刑法第三百二十一條第一項第三款攜帶兇器竊盜罪、
    第三百二十八條第五項預備強盜罪。公訴意旨雖未就被告甲○○未經許可持有改
    造玩具手槍及子彈之犯行部分起訴，然因此部分與公訴人已起訴且經本院論罪之
    預備強盜犯行間，有方法、目之牽連犯關係，屬裁判上一罪，為起訴效力所及，
    本院自得併予審判。被告乙○○與該出售人之年籍、姓名不詳之成年男子，就製
    造具有殺傷力之改造玩具手槍犯行間，及與被告甲○○就攜帶兇器竊盜、未經許
    可持有子彈及預備強盜犯行間，有犯意聯絡與行為分擔，應均論以共同正犯。被
    告乙○○所犯製造具有殺傷力之改造玩具手槍犯行與未經許可持有子彈犯行間，
    及攜帶兇器竊盜與預備強盜犯行間，均有方法、目的之牽連關係，應各從一重之
    未經許可製造其他可發射子彈具有殺傷力之改造玩具手槍罪與攜帶兇器竊盜罪處
    斷。又其所犯未經許可製造其他可發射子彈具有殺傷力之改造玩具手槍罪與攜帶
    兇器竊盜罪二罪間，犯意各異，行為互殊，應予分論併罰。被告甲○○同時共同
    持有上開手槍及子彈，以一行為觸犯未經許可持有具有殺傷力之改造玩具手槍及
    未經許可持有子彈二罪名，為想像競合犯，應從一重之未經許可持有其他可發射
    子彈具有殺傷力之改造玩具手槍罪處斷。又其所犯攜帶兇器竊盜罪、未經許可持
    有其他可發射子彈具有殺傷力之改造玩具手槍罪及預備強盜罪三罪間，有方法、
    目的之牽連關係，應從一重之未經許可持有其他可發射子彈具有殺傷力之改造玩
    具手槍罪處斷。
三、原審因依槍砲彈藥刀械管制條例第十一條第一項、第四項、第十二條第四項，刑
    法第十一條前段、第二十八條、第三百二十一條第一項第三款、第三百二十八第
    五項、第五十五條、第五十一條第五款、第四十二條第二項、第三十八條第一項
    第一款、第二款，罰金罰鍰提高標準條例第二條，現行法規所定貨幣單位折算新
    臺幣條例第二條規定，並審酌被告乙○○、甲○○製造、持有具殺傷力之改造玩
    具手槍及土造子彈，並意圖強盜他人財物，危害社會治安甚鉅，惟其二人均無不
    法前科，因一時失慮，致觸犯本件犯行，犯後尚能坦承大部分犯行等一切情狀，
    以被告乙○○共同未經許可，製造可發射子彈具有殺傷力之改造玩具手槍，處有
　　期徒刑五年二月，併科罰金新臺幣六萬元，罰金如易服勞役，以新台幣九百元即
　  銀圓三百元折算一日；又共同攜帶兇器竊盜，處有期徒刑一年。應執行有期徒刑
    六年，併科罰金新台幣六萬元，罰金如易服勞役，以新台幣九百元即銀元三百元
    折算一日。被告甲○○共同未經許可，持有可發射子彈具有殺傷力之改造玩具手
    槍，處有期徒刑一年二月，併科罰金新臺幣三萬元，罰金如易服勞役，以新台幣
    九百元即銀圓三百元折算一日。另就扣案之可發射子彈具有殺傷力之改造玩具手
    槍一把（槍枝管制號碼：0000000000）及土造子彈一顆（扣案二顆，
    鑑驗機關取樣試射一顆，已滅失，不諭知沒收），均係違禁物，應依刑法第三十
    八條第一項第一款之規定宣告沒收。扣案之頭套二只、手套二雙、膠帶一捲、束
    物帶一包及電擊棒一支，為被告乙○○所有，係供被告乙○○及甲○○共犯本件
    預備強盜犯行所用之物，未扣案之扳手一支，為被告乙○○所有，供被告乙○○
    及甲○○犯本件攜帶兇器竊盜犯行所用之物，業據其二人供陳在卷，既無法證明
    業已滅失，自應與扣案之頭套二只、手套二雙、膠帶一捲、束物帶一包及電擊棒
    一支，一併依刑法第三十八條第一項第二款規定宣告沒收，其認事用法，洵無違
    誤，量刑亦屬妥當，被告等上訴指摘原判決不當，非有理由，其上訴應予駁回。
四、公訴意旨另認被告乙○○於購入土造子彈二顆後，復將之改造云云。訊據被告乙
    ○○則堅決否認前開犯行，辯稱：扣案之二顆子彈買來時就是這個樣子，伊並沒
    有改造等語置辯（見原審九十二年十月一日審判筆錄），雖被告乙○○於警訊時
    雖供稱：子彈也是買來自己改造等語（見九十二年度偵字第八一三三號第五頁正
    面），然欲將玩具子彈改造成具有金屬彈頭、底火，可擊發而具有殺傷力之子彈
    ，需要一定程度之技術及工具，方可為之，警訊中對於被告乙○○改造子彈之過
    程、方法均未加訊問，以釐清被告是否確有改造子彈之情事，公訴人對此亦未有
    任何調查，實難僅憑被告於警訊中之前揭供詞，即遽認被告確有將玩具子彈改造
    成可擊發而具有殺傷力之子彈之犯行。此外，本件復查無任何積極證據足證被告
    乙○○確有公訴人上開所指犯行，此部分犯罪事實尚屬不能證明，惟因此部分可
    認與前揭經本院論罪之持有子彈犯行部分有吸收關係，為實質上一罪，爰不另為
    無罪之諭知，附此敘明。
據上論斷，應依刑事訴訟法第三百六十八條，判決如主文。
本案經檢察官李良忠到庭執行職務。
中　　　華　　　民　　　國　　九十三　　年　　　四　　　月　　十九　　日
                              臺灣高等法院刑事第二十一庭
                                  審判長法  官  葉　騰　瑞
                                        法  官  劉　壽　嵩
                                        法  官  江　國　華
右正本證明與原本無異。
如不服本判決，應於收受送達後十日內向本院提出上訴書狀，其未敘述上訴之理由者
並得於提起上訴後十日內向本院補提理由書（均須按他造當事人之人數附繕本）。
                                        書記官  陳　秋　萍
中　　　華　　　民　　　國　　九十三　　年　　　四　　　月　　二十六　　日
附錄：本案論罪科刑法條全文
槍砲彈藥刀械管制條例第十一條第一項、第四項：
未經許可，製造、販賣或運輸第四條第一項第一款所稱其他可發射金屬或子彈具有殺
傷力之各式槍砲者，處五年以上有期徒刑，併科新臺幣一千萬元以下罰金。
未經許可，持有、寄藏或意圖販賣而陳列第一項所列槍砲者，處一年以上七年以下有
期徒刑，併科新臺幣七百萬元以下罰金。
槍砲彈藥刀械管制條例第十二條第四項：
未經許可，持有、寄藏或意圖販賣而陳列子彈者，處五年以下有期徒刑，併科新台幣
三百萬元以下罰金。
中華民國刑法第三百二十一條第一項第三款：
犯竊盜罪而有左列情形之一者，處六月以上、五年以下有期徒刑：
三  攜帶兇器而犯之者。
中華民國刑法第三百二十八條第五項：
預備犯強盜罪者，處一年以下有期徒刑、拘役或三千元以下罰金。
